【裁判字號】    94,訴,1907
【裁判日期】    950223
【裁判案由】    詐欺等
【裁判全文】
臺灣板橋地方法院刑事判決              94年度訴字第1907號
公  訴  人  臺灣板橋地方法院檢察署檢察官
被      告  丙○○
上列被告因詐欺等案件，經檢察官提起公訴（94年度偵緝字第14
86）及移送併案審理（94年度偵緝字第1482號），經本院合議庭
裁定改依簡式審判程序審理並判決如下：
    主  文
丙○○共同幫助掩飾因自己重大犯罪所得財物，處有期徒刑月
，如易科罰金，以佰元折算壹日。所得財物新臺幣貳仟元沒收
，如全部或一部不能沒收時，追徵其價額或以其財產抵償之。
    事  實
一、丙○○雖已預見其所提供之帳戶可能幫助他人（或某犯罪集
    團）掩飾該他人（或該犯罪集團）自己重大犯罪所得財物，
    竟仍與其夫乙○○（檢察官另行起訴）共同基於幫助洗錢之
    犯意聯絡，先分別於民國93年4 月15日、同年月21日，前往
    華南商業銀行新泰分行（下稱華南銀行）開立000000000000
    號帳戶、第一商業銀行板橋分行（下稱第一銀行）開立0000
    0000000 號帳戶，旋於93年4 月底某日，在臺北縣新莊市西
    盛公園附近，以每個帳戶新臺幣（下同）1,000 元之代價，
    將上開帳戶之存摺及金融卡交付姓名年籍不詳、綽號「小徐
    」（起訴書誤載為「小魚」）之成年男子使用，而丙○○、
    乙○○亦容任該名男子或其所屬犯罪集團使用該等帳戶存摺
    、金融卡以遂行重大犯罪，而不違背其本意。
二、「小徐」及所屬犯罪集團於取得上開帳戶之存摺、金融卡後
    ，即基於常業詐欺之犯意，利用電腦設備連線上網，假冒不
    知情之「張世昌」身分向億貝股份有限公司申請「popo5186
    」帳號，復假冒「RadioticoLudy Manasala」身分向遠傳電
    信股份有限公司申請0000000000門號，並上網張貼出售數位
    照相機之訊息，嗣：
（一）不知情之甲○○得標後，陷於錯誤而在93年5 月7 日匯款
      2,600 元至上開華南銀行帳號，同日詐欺集團成員再假冒
      「張太太」名義致電甲○○，偽以帳戶有誤為由，要求甲○○重新操作自動櫃員機，致甲○○再陷於錯誤而將4,69
      1 元匯入上述第一銀行帳戶。
（二）不知情之許倍嘉得標後，陷於錯誤而在93年5 月8 日匯款
      6,189 元至上開第一銀行帳號，嗣許倍嘉未取得貨物始知
      受騙。
二、案經臺北市政府警察局內湖分局、臺北縣政府警察局三重分
    局移送臺灣板橋地方法院檢察署檢察官偵查起訴及移送併案
    審理。
    理  由
一、上揭事實，業據被告丙○○坦承不諱，並經證人即共犯乙○○在偵查中證述屬實。又按任何人均可辦理金融帳戶存摺使
    用，如無正當理由，實無借用他人存摺使用之理。縱特殊情
    況偶需交付他人使用，亦必深入瞭解用途及合理性，始予提
    供，且該等專有物品如落入不明人士手中，而未加以闡明正
    常用途，極易被利用為與財產有關之犯罪工具，此為吾人依
    一般生活認知所易於體察之常識，而有犯罪意圖者，非有正
    當理由，竟徵求他人提供帳戶，客觀上可預見其目的，係供
    為某筆資金之存入，後再行領出之用，且該筆資金之存入及
    提領過程係有意隱瞞其流程及行為人身分曝光之用意，一般
    人本於一般認知能力均易於瞭解（最高法院93年度臺上字第
    31號判決參照）。查被告自承確有將上開帳戶之存摺及金融
    卡交付予「小徐」，而由「小徐」親自或轉由不詳犯罪集團
    對甲○○、許倍嘉二人詐取財物等情，業據被害人甲○○、
    許倍嘉，並有自動櫃員機明細表2 紙、上開華南銀行及第一
    銀行帳戶之開戶申請資料、往來明細表各1 份在卷可稽，揆
    諸前引判決意旨，堪認被告於交付上開帳戶時，客觀上應可
    預見其目的係供為某筆資金之存入後再行領出之用，且該筆
    資金之存入及提領過程係有意隱瞞其流程及行為人身分曝光
    之用意，從而，其有幫助他人掩飾自己因重大犯罪所得財物
    之間接故意，應堪認定。綜上所述，本件事證明確，被告犯
    行洵堪認定，應依法論科。
二、核被告所為，係犯刑法第30條第1 項前段、洗錢防制法第9
    條第1 項之幫助他人掩飾因自己重大犯罪所得財物罪。被告
    與乙○○間具有犯意聯絡及行為分擔，為共同正犯。被害人
    許倍嘉部分未據起訴，惟與原起訴部分有實質上一罪關係，
    應為起訴效力所及，本院自應併予審究。被告係以幫助他人
    犯罪之意思參與，爰依刑法第30條第2 項規定按正犯之刑減
    輕之。又被告於本院審判中自白，亦應依之洗錢防制法第9
    條第5 項後段規定遞減輕其刑。爰審酌被告交付帳戶存摺、
    金融卡予不法詐欺集團，非但增加被害人尋求救濟之困難，
    亦使不法詐欺集團得以順利掩飾其常業詐欺所得之財物，及
    其素行、犯罪手段、坦承犯罪之犯後態度等一切情狀，量處
    如主文所示之刑，並諭知如易科罰金之折算標準，以示懲儆
    。至被告出售前述帳戶幫助洗錢所得之2,000 元，應依洗錢
    防制法第12條第1 項之規定沒收，如全部或一部不能沒收時
    ，以其財產抵償之。
三、公訴意旨另以：被告陳修泉前揭犯行，亦涉犯刑法第30條第
    1 項前段、第340 條之幫助常業詐欺罪嫌。惟按幫助犯除須
    對於其實施之幫助行為予以認識外，尚須對正犯所實施之構
    成要件行為有所認識或預見，始克相當；經查，本件被告將
    其前開帳戶存摺、金融卡等物，交予「小徐」之成年男子以
    供其使用，依該等帳戶係供作「存、提款」及「匯款」之使
    用特性，被告僅可能預見上開帳戶係供作「小徐」掩飾自己
    重大犯罪所得款項之用，實無法認識「小徐」等詐欺集團成
    員所實施之常業詐欺犯行，其態樣及內容究屬如何；亦即被
    告尚無從認識或預見該詐欺集團成員之正犯所為之常業詐欺
    犯行構成要件行為，自不能以常業詐欺罪之幫助犯相繩。此
    外，復查無其他積極證據足認被告有何幫助常業詐欺之犯行
    ；不能證明被告有此部分犯罪，原應諭知無罪之判決，惟公
    訴意旨認此部分與被告前開經論罪科刑之幫助洗錢犯行部分
    ，有想像競合之裁判上一罪關係，爰不另為無罪之諭知，附
    此說明。
據上論斷，應依刑事訴訟法第299 條第1 項前段、第273 條之1
第1 項，洗錢防制法第9 條第1 項、第5 項後段、第12條第1 項
，刑法第11條前段、第28條、第30條、第41條第1 項前段，罰金
罰鍰提高標準條例第2條，判決如主文。
本案經檢察官蘇揚旭到庭執行職務。
中    華    民    國    95    年    2     月    23    日
                  刑事第十六庭法  官  歐陽漢菁
以上正本證明與原本無異。
如不服本判決，應於判決送達後10日內，向本院提出上訴狀。
                              書記官  林貴卿
中    華    民    國    95    年    2     月    23    日
本案論罪科刑法條全文：
洗錢防制法第9條
犯第 2 條第 1 款之罪者，處 5 年以下有期徒刑，得併科新臺幣
三百萬元以下罰金。
犯第 2 條第 2 款之罪者，處 7 年以下有期徒刑，得併科新臺幣
五百萬元以下罰金。
以犯前二項之罪為常業者，處 3 年以上 10 年以下有期徒刑，得
併科新臺幣 1 百萬元以上 1 千萬元以下罰金。
法人之代表人、法人或自然人之代理人、受雇人或其他從業人員
，因執行業務犯前三項之罪者，除處罰行為人外，對該法人或自
然人並科以各該項所定之罰金。但法人之代表人或自然人對於犯
罪之發生，已盡力監督或為防止行為者，不在此限。
犯前四項之罪，於犯罪後六個月內自首者，免除其刑；逾六個月
者，減輕或免除其刑；在偵查或審判中自白者，減輕其刑。
洗錢防制法第12條
犯第 9 條之罪者，其因犯罪所得財物或財產上利益，除應發還被
害人或第三人者外，不問屬於犯人與否，沒收之。如全部或一部
不能沒收時，追徵其價額或以其財產抵償之。
為保全前項財物或財產上利益追徵或財產之抵償，必要時，得酌
量扣押其財產。
對於外國政府、機構或國際組織依第 14 條所簽訂之條約或協定
，請求我國協助之案件，如所涉之犯罪行為符合第3 條所列之罪
，雖非我國偵查或審判中者，亦得準用前二項之規定。


司法院資訊處製作；財團法人民間司法改革基金會備份。
